【裁判字號】    89,自,75
【裁判日期】    890623
【裁判案由】    詐欺等
【裁判全文】
臺灣臺北地方法院刑事判決                            八十九年度自字第七五號
    自  訴  人  乙○○
    被      告  丙○○
右列被告因詐欺等案件，經自訴人提起自訴，及台灣台北地方法院檢察署檢察官移送
併辦（八十八年度偵字第二四九八九號），本院判決如左：
    主  文
丙○○無罪。
    理  由
一、自訴意旨略以：查被告為「張媽媽不動產資訊公司」負責人專業租屋仲介，自訴
    人不知係騙局，於民國八十八年八月一日起至同年十月三十一日止，應徵在被告
    公司服務三個月，照報紙所登底薪為新台幣（下同）三萬元，但任職三個月應為
    九萬元分文未付，屢催均置之不理，被告詐騙不發底薪，核其行為顯有刑法第三
    百三十九條第二項詐欺罪嫌。又因被告故意詐騙不願支付自訴人服務三個月之底
    薪九萬元，自訴人為謀生不得不離開該公司，自訴人經手之客戶均由自訴人明告
    房東真相，退還房屋鑰匙或繼續受委託仲介房屋出租或出售事宜，詎被告意圖不
    法利益，於八十八年十一月五日下午二十三十分許，追蹤自訴人到國父紀念館對
    面「米蘭咖啡店」內，恐嚇自訴要交出經手客戶之鑰匙，自訴人表明房東係信任
    自訴人而交來鑰匙委託辦理仲介，並非委託被告仲介，不能擅自交出鑰匙而拒絕
    時，竟要毆打自訴人，恐嚇自訴人要小心否則．．．．，自訴人為避免無謂糾紛
    ，立即與朋友離開以免受暴力侵害，核被告所為顯有刑法第三○五條、第三四六
    條恐嚇之罪嫌。
二、按犯罪事實應依證據認定之，無證據不得推定其犯罪事實。又不能證明被告犯罪
    者，應諭知無罪之判決，刑事訴訟法第一百五十四條、第三百零一條第一項分別
    定有明文。又刑法第三百三十九條詐欺罪之成立，以意圖為自己或第三人不法所
    有，以詐術使人將本人或第三人之物交付，或得財產上不法之利益或使第三人得
    之為要件。故必須以詐術使人限於錯誤，若其所用方法，不能認為詐術，亦不致
    使人陷於錯誤，即不構成該罪。再按刑法第三百四十六條第一項恐嚇取財罪，係
    以將來之惡害通知被害人，使其心生畏佈而交付財物為要件，而刑法第三百零五
    條恐嚇危害安全罪，亦以其恐嚇致受加害之通知者，心生恐怖為要件。本件訊據
    被告丙○○堅決否認有何詐欺、恐嚇取財、恐嚇危害安全之犯行，辯稱：自訴人
    乙○○之薪資方式為「高專業務」，須有業績才能拆帳，因乙○○無業績，故當
    然不給薪水，而乙○○曾預支二萬元薪水，已超過其該領的部分。又當天在米蘭
    咖啡廳只是路過，並未恐嚇他們等語。經查：
    （一）被告經營之張媽媽不動產資訊公司，業務人員職務分為儲備主任、業務專
          員、高專業務及示範主任等，其中高專業務及示範主任並無底薪，而是以
          獎金方式拆帳，有業務人員薪獎辦法附卷可稽，亦據證人楊信雄證述：「
          我沒做幾天就走，沒有業績，我之前去，他說每月要做多少，才能領到底
          薪」，證人楊建忠證稱：「我在那邊做了九天，沒有業績就走」（見八十
          八年度偵字第二四九八九號卷第十五頁背面），證人魏清松證稱：「薪水
          有三種，一為無底薪，一為有底薪，薪水支付方式由員工自己選，以口頭
          約定。」（見本院八十九年六月十六日審理筆錄）等語甚詳，足見被告辯
          稱「以業績拆帳」為該公司領薪方式之一等情，應為真實。又由卷內資料
          並無法證明自訴人之職務為底薪三萬元之儲備主任，而由自訴人之打卡資
          料得知，其自八十八年十月份起即開始不正常上班，自十月二十日以後更
          無任何打卡紀錄，是自訴人自承工作到十月三十一日云云，顯無足採。再
          者，若如自訴人所言其底薪為三萬元，則被告未給付自訴人薪水，自訴人
          怎可能在該公司繼續工作三個月？顯與常情不合。此外，被告曾預支二萬
          元之薪水給自訴人，業據被告供承在卷，核與證人武菲菲證稱：「（問：
          劉向公司借款之事你知否？）我有聽丙○○說他有預支二萬元」（見八十
          八年度偵字第二四九八九號卷第四十五頁背面）等語相符，復有業務專員
          薪資明細表在卷足憑，若被告自始即出於詐騙之意，何須預支自訴人二萬
          元薪水？綜上所述，尚難謂被告有何施用詐術，使自訴人陷於錯誤而得財
          產上不法利益可言。
   （二） 自訴人離職後因鑰匙歸還問題，與被告發生糾紛等情，業據自訴人及被告
          供述屬實，並有台北東門郵局八十八年十一月六日第一六四四號、八十八
          年十二月十四日第一八六一號存證信函附卷可稽，雖證人甲○○於偵查中
          到庭證稱：「蔡某要求乙○○交鑰匙出來，講得很激動，劉叫他去找劉的
          律師談，後來我就未聽清楚，因為很害怕，才記不清楚蔡某講何話」（見
          八十八年度偵字第二四九八九號偵查卷），惟甲○○亦自訴丙○○詐欺及
          妨害風化，有刑事自訴狀附卷可稽，並經本院調閱卷宗查閱屬實，而證人
          楊信雄、楊建忠、楊媛婷對於自訴人是否受被告恐嚇等情，均答稱：不知
          道（見八十八年度偵字第二四九八九號偵查卷第十六頁），被告既與自訴
          人有業務上糾紛，言語上自有齟齬，惟自訴人是否因此達心生畏怖之程度
          ，不無疑問。且當時三人所在之處為人來人往之咖啡廳，被告勢必難在公
          共場所為恐嚇之行為，且自訴人大可要求其他客人相助，是尚難以自訴人
          單方面之指述，即認被告有恐嚇取財或恐嚇危害安全罪。
    此外，復查無其他積極證據足資證明被告涉有詐欺及恐嚇、恐嚇取財犯行，揆諸
    前揭說明，應為無罪之諭知。
三、再自訴人經合法傳喚無正當理由不到庭，因本案係非告訴或非請求乃論之罪，爰
    不待其陳述逕為判決。
四、另台灣台北地方法院檢察署檢察官八十八年度偵字第二四九八九號移送併辦部分
    ，與本案自訴事實均相同，為同一案件，是本院仍得一併審酌，併此敘明。
據上論斷，應依刑事訴訟法第三百四十三條、第三百三十一條第一項後段、第三百零
一條第一項，判決如主文。
中    華    民    國      八十九      年      六      月      二十三    日
                                臺灣臺北地方法院刑事第六庭
                                    審判長法  官  劉慧芬
                                          法  官  黃程暉
                                          法  官  蔡如琪
右正本證明與原本無異
如不服本判決，應於判決送達後十日內，向本院提出上訴狀。
                                          書記官  黃鈴容
中    華    民    國      八十九      年      六      月      二十七    日


司法院資訊處製作；財團法人民間司法改革基金會備份。
